【裁判字號】    92,易,44
【裁判日期】    920312
【裁判案由】    菸酒管理法
【裁判全文】
臺灣基隆地方法院刑事判決                            九十二年度易字第四四號
    公  訴  人  臺灣基隆地方法院檢察署檢察官
    被      告  甲○○
                丙○○
                乙○○
右列被告因違反菸酒管理法案件，經檢察官聲請以簡易判決處刑（九十一年度偵字第
四四二七號），本院簡易庭認為不宜，改依通常程序審理，茲判決如左：
    主  文
甲○○、丙○○、乙○○均無罪。
    理  由
一、按檢察官聲請以簡易判決處刑之案件，經法院認為有刑事訴訟法第四百五十一條
    之一第四項但書之情形者，應適用通常程序審判之，同法第四百五十二條著有明
    文。本院基隆簡易庭認本件有刑事訴訟法第四百五十一條之一第四項但書之情形
    ，應由本院適用通常程序審判之，合先敘明。
二、公訴意旨略以：被告甲○○為「統億八八號」漁船船長，被告丙○○、乙○○及
    大陸漁工陳國（由公訴人另為不起訴處分）均為該船船員，渠四人於民國九十
    一年十一月二十三日晚上七時許，乘上開漁船在台北縣鼻頭角外海六、七海浬處
    （北緯二十五度十六分、東經一百二十二度六分）捕魚作業時，某不詳船名之台
    灣籍漁船靠近「統億八八號」漁船，該船上不詳姓名男子（下稱甲男）向被告甲○○表示，該船載運未經許可輸入之一批私煙共九千五百六十二條，因為該船船
    艙進水，遂以新台幣（以下同）四萬元之代價拜託被告甲○○將私煙運至基隆市
    八斗子漁港交付綽號「阿輝」之不詳姓名男子，被告甲○○、丙○○及乙○○明
    知不得輸入私煙，竟與甲男基於共同犯意聯絡，一同將該批私煙裝入「統億八八
    號」漁船之密艙中藏放載運返台，嗣經行政院海岸巡防署海洋巡防總局第一海巡
    隊在基隆市八斗子漁港外海三海浬處發現「統億八八號」漁船行跡可疑，遂將之
    帶入基隆市八斗子漁港內實施安檢查獲，並當場扣得該批私煙九千五百六十二條
    ，因認被告三人與甲男共同涉有菸酒管理法第四十六條輸入私菸罪嫌。
三、本件公訴人認被告三人涉有右揭犯罪，無非以被告三人在台北縣鼻頭角外海六、
    七海浬處，明知前開不詳船名之台灣籍漁船未經許可輸入私煙，卻為貪圖四萬元
    之利益而同意以「統億八八號」漁船將扣案之該批私煙運送返台，為行政院海岸
    巡防署海洋巡防總局第一海巡隊在基隆市八斗子漁港外海三海浬處查獲等情，有
    私菸九千五百六十二條扣案可佐，復有新港漁港「統億八八號」漁船出港申請報
    告單、漁船（含船員）進出港檢查表、行政院海岸巡防署海洋巡防總局海巡隊三
    ００七號艇執行臨檢紀錄表、經緯圖、被告三人船員手冊、相片二十三禎在卷可
    稽，因認被告三人與輸入私煙甲男，有輸入私煙之共同犯意聯絡，應共同負菸酒
    管理法第四十六條輸入私菸罪嫌云云，為其論據。
四、按「犯罪事實應依證據認定之，無證據不得推定其犯罪事實」、「不能證明被告
    犯罪者，應諭知無罪之判決」，刑事訴訟法第一百五十四條、第三百零一條第一
    項分別定有明文。次按事實之認定，應憑證據，如未能發現相當證據，或證據不
    足以證明，自不能以推測或擬制之方法，為裁判基礎；又認定犯罪事實，所憑之
    證據，雖不以直接證據為限，間接證據亦包括在內，然無論直接或間接證據，其
    為訴訟上之證明，須於通常一般之人均不致於有所懷疑，而得確信其為真實之程
    度者，始得據之為有罪之認定，倘其證明尚未達到此一程度，而有合理性懷疑之
    存在時，即無從為有罪之認定，此有最高法院四十年台上字第八六號判例、七十
    六年臺上字第四九八六號判例可資參照。再按走私罪之既遂、未遂，以私運之管
    制物品已否進入國境為準，如走私物品已運抵國境，走私行為即屬既遂，其後始
    參與之人，乃屬學理上所謂之「事後共犯」，除其行為另行符合他罪之構成要件
    ，應依該他罪論處外，無論以「走私罪」之共同正犯之餘地（最高法院八十二年
    度台上字第三九二四號判決要旨可資參照）。末按菸酒管理法第四十六條前段輸
    入私菸罪，以由我國國境外將私菸輸入我國領土為要件，至所謂我國之領土則以
    固有之領域為範圍（最高法院著有七十一年台上第八二一九號判例意旨可資參照
    ），而我國國境，依中華民國領海及鄰接區法第三條之規定，係自基線起至其外
    側十二浬間之海域，換言之，必自我國海岸基線起至其外側十二浬以外之海域將
    物品輸入十二浬以內之海域，始能以「輸入」論，且菸酒管理法第四十六條係就
    產製或輸入私菸私酒、明知為私菸私酒，而販賣、轉讓或意圖販賣而陳列、產製
    或輸入劣菸、劣酒者處以刑責，就運送私菸私酒部分，則未見規定，是有關國境
    內之「運送」行為，既難認與「輸入」行為相符，此部分雖為立法疏漏，然依據
    罪刑法定主義，自難逕以「輸入」行為論處。訊據被告甲○○坦承於台北縣鼻頭
    角外海六、七海浬處自不詳船名之某台灣籍漁船接駁該批私菸至「統億八八號」
    漁船，以運送返台等情，被告丙○○及乙○○則均以當時在睡覺不知情等語置辯
    。
五、經查，公訴意旨認被告三人接駁私菸之地點為台北縣鼻頭角外海六、七海浬處，
    而海岸巡防署海洋巡防總局第一海巡隊查獲本案之地點又為基隆市八斗子漁港外
    海三浬處，此為被告甲○○陳述明確在卷，復有經緯圖附卷可稽，則就上開之本
    案私菸接駁地點及查獲地點堪認屬實，揆諸前開關於我國國境線之說明，均係在
    我國領海內，則依公訴意旨，顯然被告三人並未將查獲之私菸從我國國境外輸入
    我國國境內，是否得論以輸入私菸罪，本有疑義。公訴意旨雖另指被告三人於前
    開私菸接駁地點，遇上輸入私煙之前開台灣籍漁船上之甲男，並於該地與甲男另
    生共同犯意聯絡以輸入私菸，然輸入私菸之犯罪行為是否完成係以已否進入國境
    為準，此有前開最高法院八十二年度台上字第三九二四號判決要旨關於走私行為
    之說明可資參照，則縱使前開台灣籍漁船上之甲男所為係輸入私菸之犯罪行為，
    其輸入私菸至本案之私菸接駁地點時，既已進入我國領海內，犯罪行為即已完成
    ，依公訴意旨謂被告三人於此時方生輸入私菸之共同犯意聯絡而參與私菸之運送
    ，乃屬學理上所謂之「事後共犯」，尚無論以輸入私菸罪之「相續共同正犯」之
    餘地，公訴意旨認被告三人此種事後之犯意聯絡仍應論以輸入私菸罪之共同正犯
    ，顯有誤會。再者，卷內並無任何證據顯示被告三人於前開台灣籍漁船上之甲男
    完成輸入私菸犯行之前，即與甲男有所聯絡以接洽接駁地點，自難憑空推測被告
    三人就輸入私菸犯行與甲男有共同犯意聯絡與行為分擔。況遍閱本案卷內資料，
    對於該不詳船名之台灣籍漁船自何而來？行進路線為何？均未見說明，則甲男是
    否已有輸入私菸之行為，自尚屬不能證明，尤難憑以認定被告三人應就此未經證
    明之輸入私菸行為與甲男負共同正犯之責任。綜上所陳，不論被告丙○○及乙○○所辯是否屬實，縱依公訴意旨所述事實，被告三人所為亦僅為於我國領海內運
    送私菸之行為，核與菸酒管理法第四十六條前段輸入私菸罪之構成要件有間，尚
    難與該罪相繩。此外，復查任何積極證據，足資證明被告三人確有公訴人所指之
    輸入私菸犯行，揆諸前開說明，依法均應為無罪之判決。
據上論斷，應依刑事訴訟法第四百五十二條、第三百零一條第一項前段，判決如主文
。
本案經檢察官熊南彰到庭執行職務。
中      華      民      國    九十二    年      三      月     十二     日
                                  臺灣基隆地方法院刑事第三庭
                                      法  官  王  福  康
右正本證明與原本無異。
對於本件判決如有不服，應於收受送達後十日內，向本院提出上訴書狀，上訴於臺灣
高等法院，並按他造當事人之人數附具繕本。
                                      書記官  李  國  豪
中      華      民      國    九十二    年      三  月     十二     日


司法院資訊處製作；財團法人民間司法改革基金會備份。
